【裁判字號】    97,交易,153
【裁判日期】    980527
【裁判案由】    過失致死
【裁判全文】
臺灣嘉義地方法院刑事判決             97年度交易字第153號
公  訴  人  臺灣嘉義地方法院檢察署程股檢察官
被      告  乙○○
                      9號
                現服役於台南.
上列被告因過失致死案件，經檢察官提起公訴（九十七年度偵字
第四七七七號），被告於本院行準備程序時就犯罪事實為有罪之
陳述，經本院合議庭裁定適用簡式審判程序，判決如下：
    主  文
乙○○因過失致人於死，處有期徒刑捌月。緩刑肆年。
    犯罪事實
一、乙○○於民國九十七年四月八日下午某時，駕駛車牌號碼EX
    ─6305自用小客車，沿嘉義縣民雄鄉縣嘉76線公路
    ，由西往東方向行駛，於同日下午四時五十分許，在上開路
    段三‧六公里處，見同向前方由何博彬騎乘車牌號碼QL7─
    990號輕型機車，乃欲超車時，本應注意汽車欲超越同一車
    道之前車時，須先按鳴喇叭二單響或變換燈光一次，須等前
    行車減速靠邊或以手勢或亮右方向燈表示允讓後，後行車始
    得超越，超越時應顯示左方向燈並於前車左側保持半公尺以
    上之間隔超過，行至安全距離後，再顯示右方向燈駛入原行
    路線，而依當時天候晴、日間自然光線、柏油路面、路面乾
    燥、無缺陷、無障礙物、視距良好，並無不能注意情事，竟
    疏未注意及此，未按鳴喇叭或變換燈光，促使何博彬注意，
    而貿然自何博彬左後方超車，未保持安全間隔與距離，擦撞
    同向何博彬所騎機車左側，致何博彬人車倒地，受有左側胸
    腹部挫傷併胰臟、腸繫膜損傷及成人呼吸窘迫症，復因何博
    彬有肝硬化病症，於九十七年四月十四日上午七時許，不治
    死亡，乙○○於肇事後，於偵查犯罪職權之機關或公務員尚
    未查知其車禍之肇事人前，向至現場處理之警員，主動承認
    其為肇事人，表明接受偵詢裁判。
二、案經乙○○自首、何博彬之配偶甲○○告訴臺灣嘉義地方法
    院檢察署檢察官相驗後自動檢舉偵查起訴。
    理  由
一、本件係經被告乙○○於本院準備程序中就被訴事實為有罪之
    陳述，經本院合議庭裁定由受命法官獨任以簡式審判程序審
    理，依刑事訴訟法第二百七十三條之二、同法第一百五十九
    條第二項規定，不適用傳聞法則有關限制證據能力之相關規
    定，合先敘明。
二、上揭事實，業據被告於審理時自白不諱，並經告訴人甲○○
    迭於警詢時指訴綦詳，並有道路交通事故現場圖、道路交通
    事故調查報告表（一）、（二）、照片八幀附卷、及嘉義縣
    警察局民雄分局九十七年九月十一日嘉民偵字第0970032783
    號函及附件現場照片、現場圖可資佐證；另本件車禍被害人
    何博彬因之受有左側胸腹部挫傷併胰臟、腸繫膜損傷及成人
    呼吸窘迫症等傷害，兼以其本身患有肝硬化症，併發肝衰竭
    與成人呼吸窘迫症死亡，亦經檢察官督同法醫、檢驗員相驗
    解剖屬實，製有相驗筆錄、相驗屍體證明書、檢驗報告書及
    本署法醫解剖鑑定報告書在卷可憑，及臺灣嘉義地方法院檢
    察署九十七年八月二十八日嘉檢光洪九七相二三九字第0194
    29號函附石台平法醫對肝硬化體質併肝衰竭為死亡結果之原
    因等解剖鑑定意見書（本院卷第10、11頁）；觀諸前揭相驗
    照片、現場圖及現場照片，相驗照片第十五頁下幀照片內顯
    示手扶起之機車左側把手沾附地面草屑、第十六頁下幀照片
    呈現死者安全帽落在機車左側之路肩草地，核對相驗卷第四
    八頁兩幀照片顯示之輕機車左側車身有沾有泥石刮擦痕，足
    見機車係車禍向左側傾倒於路肩草地一情無疑；又機車左倒
    後車頭朝外（相對於道路），足見機車倒地時係承受順時針
    旋轉力距作用，而非自行失倒地，始與物理經驗法則相符；
    參以該道路車道寬三‧七公尺，肇事後被告車輛停於機車前
    方約十一點二公尺處，倘依時速五十公里計算，汽車每秒行
    進十三點九公尺，當係被告於擦撞之際即感受知悉而立即停
    止，斷非自後視鏡後察知始再停車之情甚明，是綜上力學作
    用、車身擦痕倒地、行車速距等情狀觀之，何博彬之死亡結
    果，顯死者於駕駛機車行駛之際，遭同向後方被告所駕汽車
    擦撞左側倒地受傷致死一情，即屬灼然甚明。
三、按汽車欲超越同一車道之前車時，須先按鳴喇叭二單響或變
    換燈光一次；須前行車減速靠邊或以手勢或亮右方向燈表示
    允讓後，後行車始得超越，超越時應顯示左方向燈並於前車
    左側保持半公尺以上之間隔超過，行至安全距離後，再顯示
    右方向燈駛入原行路線。道路交通安全規則第一百零一條第
    三款、第五款分別定有明文。查被告已成年，為具有正常事
    理能力之人，其考領有駕駛執照，為道路交通事故調查報告
    表記載明確，對於上開規則自知之甚稔，而依肇事當時天候
    晴、日間自然光線、柏油路面乾燥無缺陷、無障礙物、視距
    良好等情，客觀上並無不能注意之情事，竟疏未注意上揭超
    越前車之規定，因而肇事致擦撞被害人機車致受傷害而死亡
    ，足見被告於本件車禍確有違反上述交通安全規則至明；本
    件事故經送臺灣省嘉雲區車輛行車事故鑑定委員會、臺灣省
    車輛行車事故覆議鑑定委員會、財團法人成大研究發展基金
    會鑑定結果，均認定被告駕駛自小客車，超車未保持安全間
    隔與距離，由後擦撞前車，為肇事因素，何博彬則無肇事因
    素，有臺灣省嘉雲區車輛行車事故鑑定委員九十七年十月二
    十八日嘉雲鑑970626字第0975803380號函、臺灣省車輛行車
    事故覆議鑑定委員會九十七年十二月十六日覆議字第097620
    4707號函附鑑定意見、及財團法人成大研究發展基金會九十
    八年四月八日成大研基建字第09800946號函覆鑑定意見書可
    參（本院卷第22至24頁、第48頁、第93至113頁），足證被
    告駕車行為確有前揭過失、且係全部過失無疑；又被害人因
    本件車禍死亡，已如前述，被告過失行為與被害人之死亡結
    果間，顯具有相當因果關係。綜上，本件事證明確，被告過
    失致死犯行，即堪認定。
四、核被告所為，係犯刑法第二百七十六條第一項過失致死罪。
    被告於肇事後在現場等待，並於偵查犯罪職權機關或公務員
    尚未查知其車禍肇事人前，向至現場處理警員，主動告知其
    為肇事人，表明接受偵詢裁判，嘉義縣警察局道路交通事故
    肇事人自首情形紀錄表（相驗卷第21頁）在卷可考，核與自
    首要件相符，自得依刑法第六十二條前段，減輕其刑。爰審
    酌被告並無犯罪遭判刑（有臺灣高等法院被告前案紀錄表附
    卷可按），素行良好；依其陳述及戶籍資料，其未婚無子女
    、碩士畢業、目前服役之生活狀況及智識程度；與被害人素
    不相識；造成被害人死亡結果，且負全部過失，犯後自首、
    初否認犯行、嗣坦承犯行、且與被害人家屬達成調解及賠償
    （詳後述）等一切情狀，量處如主文所示之刑。
五、查被告未曾受有期徒刑宣告之犯罪紀錄，已如前述，素行尚
    佳，其犯後坦承犯行，深知悔悟，堪認係因一時失慮致罹刑
    典，經此偵查審判程序，當知所警惕，信無再犯之虞，另被
    告與被害人家屬達成調解，除強制責任險保險金新臺幣一百
    五十萬元外，另給付四十五萬元完畢，有嘉義市西區調解委
    員會調解筆錄影本可佐（本院卷第140頁），復當庭向被害
    人配偶表示道歉，足見其深具悔意，經此教訓，應知惕勵，
    當無再犯之虞，本院認其所受宣告之刑，以暫不執行為適當
    ，併予宣告緩刑四年，用啟自新。
據上論斷，應依刑事訴訟法第二百七十三條之一第一項、第二百
九十九條第一項前段，刑法第二百七十六條第一項前段、第六十
二條前段、第七十四條第一項第一款，刑法施行法第一條之一第
一項、第二項前段，判決如主文。
本案經檢察官姜智仁到庭執行職務。
中    華    民    國    98    年    5     月    27    日
                  交通法庭  法  官  蔡廷宜
上列正本證明與原本無異。
如不服本判決，應於判決送達後10日內向本院提出上訴狀（應附
繕本）。告訴人或被害人如對於本判決不服者，應具備理由請求
檢察官上訴，其上訴期間之計算係以檢察官收受判決正本之日期
為準。
中    華    民    國    98    年    5     月    27    日
                            書記官  林美足
附錄論罪科刑法條
中華民國刑法第276條第1項
（過失致死罪）
因過失致人於死者，處2年以下有期徒刑、拘役或2千元以下罰金
。


司法院資訊處製作；財團法人民間司法改革基金會備份。
